【裁判字號】    97,交聲更(一),1
【裁判日期】    970530
【裁判案由】    違反道路交通管理處罰條例聲明異議
【裁判全文】
臺灣基隆地方法院交通事件裁定     97年度交聲更(一)字第1號
移送機關即
原處分機關  交通部公路總局臺北區監理所基隆監理站
異  議  人
即受處分人  甲○○
上列異議人即受處分人因違反道路交通管理處罰條例聲明異議案
件，對於交通部公路總局臺北區監理所基隆監理站於中華民國96
年6 月15日所為之處分（原處分案號：基監字第裁42-C00000000
號），聲明異議，經本院於96年10月19日以96年度交聲字第201
號裁定原處分撤銷，移送機關即原處分機關不服提起抗告，經臺
灣高等法院於96年12月28日以96年度交抗字第1055號裁定撤銷原
裁定發回本院，本院更為裁定如下：
    主  文
原處分撤銷。
異議人不罰。
    理  由
一、原處分意旨略以：異議人即受處分人甲○○於民國94年8 月
    3 日凌晨0 時10分許，駕駛車號6P-1693 號自用小客車，途
    經臺北縣瑞芳鎮○○○路173 號前，在設有禁止超車線路段
    迴車肇事，經警當場舉發，裁處罰鍰新台幣（下同）1,800
    元，並記違規點數1 點等情。
二、異議意旨略以：異議人於前開時、地，固與乙○○發生車禍
    ，惟異議人當時並未跨越道路中央之雙黃線迴轉，請求撤銷
    原處分等語。
三、按交通法庭認為聲明異議有理由或聲明異議雖無理由而原處
    分不當或違法者，應以裁定將原處分經聲明異議部分撤銷，
    並自為裁定，道路交通案件處理辦法第20條前段定有明文。
四、經查：
（一）異議人確於94年8 月3 日凌晨0 時10分許，駕駛車號6P-1
      693 號自用小客車，由臺北縣瑞芳鎮○○○路瑞芳往八堵
      方向道路之路旁往左駛入車道，在臺北縣瑞芳鎮○○○路
      173 號前，與同向行駛由乙○○騎乘之機車發生碰撞等情
      ，業經異議人坦承無誤，且經證人乙○○於本院調查時證
      述明確，首揭事實應堪認定。
（二）異議人於本院調查時陳稱其駕駛前開車輛自魚坑路瑞芳
      往八堵方向之路旁往左駛入車道，且在魚坑路173 號前
      ，車身往左側傾斜等語，另證人乙○○於本院調查時亦證
      稱當日其沿魚坑路瑞芳往八堵方向之機車道行駛，見異
      議人駕駛之車輛停在前方機車道上，未閃示任何燈號，誤
      以為該車係停放在路旁之車輛，遂往左側之車道行駛以越
      過該車，當騎乘機車約達該車後門位置時，異議人突然駕
      車急左轉，其立即往左行駛閃躲，因異議人之車輛並未轉
      向正前方繼續沿瑞芳往八堵方向之車道行駛，故其騎乘之
      機車右後腳踏板處即與異議人駕駛車輛之左前車頭發生碰
      撞等情，堪認異議人確駕車自路旁往道路中央之雙黃線方
      向行駛。
（三）惟證人乙○○證述異議人之車輛並未越過道路中央之雙黃
      線，其於往左行駛以閃避異議人車輛之過程中，騎乘之機
      車亦未越過雙黃線等語，足認異議人辯稱駕駛之車輛未越
      過雙黃線等情，非屬無據；又證人乙○○及異議人均稱乙
      ○○騎乘之機車係與異議人駕駛車輛之左前車頭發生碰撞
      等情，且經本院依職權調閱臺灣基隆地方法院檢察署94年
      度偵字第3610號偵查卷宗，自該偵查卷所附異議人駕駛車
      輛之受損照片，亦可見該車左前車頭前端位置確有撞擊痕
      跡（見該偵查卷第20頁上方照片），核與證人乙○○及異
      議人所稱之撞擊位置相合；另證人乙○○及異議人均稱2
      車發生碰撞之地點，係如上開偵查卷第17頁上方照片中異
      議人手所指之位置等情，而該照片中異議人所指位置仍在
      魚坑路瑞芳往八堵方向之車道內，並未越過道路中央之
      雙黃線，復因異議人之車輛發生碰撞之位置係在左前車頭
      前端位置，堪信證人乙○○及異議人所稱車禍發生位置，
      應即為當時異議人駕駛車輛車頭所在位置，亦即該車之車
      頭尚未越過道路中央之雙黃線，故異議人辯稱當時其駕駛
      之車輛並未越過道路中央之雙黃線等情，應屬可採。
（四）綜上，異議人固於前開時、地，駕駛上開車輛自魚坑路
      瑞芳往八堵方向之路旁，往道路中央雙黃線之方向行駛，
      惟其車身尚未越過雙黃線之際，即與乙○○騎乘之機車發
      生碰撞，復無其他證據可資證明當時異議人駕駛車輛確已
      越過道路中央之雙黃線而有迴轉之事實，換言之，異議人
      既未駕車越過道路中央之雙黃線，自無從僅以異議人駕車
      自路旁往道路中央方向行駛，逕行認定異議人之駕駛行為
      即已構成迴轉之行為，而該當迴轉之客觀要件，至於異議
      人主觀上有無迴轉之意，則非所問，因此，原處分機關認
      定異議人在劃有禁止超車線路段迴車之違規行為，即難謂
      有據，故原處分機關依據道路交通管理處罰條例第49條第
      1 項第2 款及第63條之規定，裁處異議人罰鍰1,800 元，
      並記違規點數1 點，即難謂適法，從而，本件聲明異議為
      有理由，原處分應予撤銷。
據上論斷，應依道路交通案件處理辦法第20條前段裁定如主文。
中    華    民    國    97    年    5     月    30    日
                  交通法庭法    官  邰婉玲
以上正本證明與原本無異。
對於本件裁定如有不服，應於送達後5 日內，向本院提出抗告書
狀，敘述抗告之理由，抗告於臺灣高等法院。
中    華    民    國    97    年    5     月    30    日
                          書 記 官  彭筠凱


司法院資訊處製作；財團法人民間司法改革基金會備份。
